【裁判字號】    97,簡,57
【裁判日期】    971002
【裁判案由】    營業稅
【裁判全文】
臺中高等行政法院判決
                                        97年度簡字第57號
原      告  程憲宗即一百旺商號
訴訟代理人  陳西文  會計師
被      告  財政部臺灣省中區國稅局
代  表  人  甲○○
訴訟代理人  乙○○
上列當事人間因營業稅事件，原告不服財政部中華民國96年10月
26日台財訴字第09600323380號訴願決定，提起行政訴訟，本院
判決如下︰
    主  文
原告之訴駁回。
訴訟費用由原告負擔。
    事實及理由
一、程序事項：
    本件原告起訴後被告原代表人鄭宗典變更為甲○○，並聲明
    承受訴訟，核無不合，先予敘明。
二、事實概要：
    緣原告民國（下同）94年3月至4月開立二聯式統一發票及收
    銀機統一發票銷售額新台幣（下同）6,149,340元，惟於申
    報營業人銷售額與稅額時僅申報銷售額4,359,625元，漏報
    1,789,715元，營業稅額89,486元，經被告機關所屬北港稽
    徵所（下稱北港稽徵所）查獲，補徵營業稅額89,486元，並
    經被告機關按所漏稅額89,486元處2倍罰鍰178,900元（計至
    百元止）。原告不服，申經復查註銷罰鍰178,900元，其餘
    維持原核定，原告仍不服，提起訴願，遭決定駁回，遂提起
    本件行政訴訟。
三、本件原告主張：(一)原告94年3月至4月份營業人銷售額與稅額
    申報書（401表）、統一發票明細表11份及進項憑證7冊，業
    已於94年5月16日申報完畢，經北港稽徵所簽收在案。原告
    每期營業稅申報均委託「會計師事務所」代辦，每期進、銷
    項憑證（含二聯式收銀機統一發票明細表），均俟原告結帳
    後，收集齊全經初步整理，才送事務所代辦申報，當時已是
    當月13日以後，事務所為避免作業處理錯誤，均要求一定要
    先印出統一發票明細表與原始憑證核對無誤後，再與401表
    核對，確定正確再蓋「發票章」申報，故未蓋發票章之明細
    表均為不正確。北港稽徵所於94年6月電話通知事務所偽稱
    未有94年3月至4月份「二聯式收銀機發票明細表」要求傳真
    ，而事務所未察將更正前未蓋發票章之錯誤明細表傳真予該
    所，事後該所再去電事務所要求補章，事務所本於信賴，認
    或係發票章模糊不清楚，始補蓋發票章。詎料該所竟依據事
    務所誤傳之二聯式收銀機統一發票明細表，認定原告94年3
    月至4月份營業額有漏報情事，而為本件處分。(二)原告94年3
    月至4月份營業稅已於94年5月16日向北港稽徵所申報，正確
    之401表及發票明細表於該所應有留存，惟該所從未就留存
    之發票明細表資料核算有無漏報，縱原告一再要求，被告機
    關置之不理，一昧以錯誤資料強行認定原告漏報營業額。(三)
    原告委託之會計師事務所應北港稽徵所要求，基於徵納雙方
    作業方便，未察將錯誤更正前之發票明細表傳真予該所，該
    所收到傳真後，發現明細表金額與401表不符時，即應查證
    並要求事務所說明，惟該所非但不為，反稱傳真發票章不清
    楚要求補章，此查證取證方式實難令人苟同，不法取得憑證
    不能作為證據，何況是內部作廢之文件。再者，事務所所誤
    傳之「二聯式收銀機統一發票明細表」內每日開立起訖號碼
    不連續（按：收銀機統一發票一梱250張共有250號，原告當
    期分次購買幾十梱，其起迄編號FC00000000-00000000、FC0
    0000000–FC0000000、FC00000000–FC00000000、FC000000
    00–FC00000000，按流水編號依序使用，每日發票開立起迄
    號碼、前後日應連續，不可能跳開發票或一梱從中間開立，
    而原告申報之發票明細表之每日開立發票起迄號碼均有連續
    ）及明細表第4張金額誤差太大，其資料明顯錯誤必須更正
    ，北港稽徵所卻認該明細表為正確，實難令人信服。(四)北港
    稽徵所於95年4月12日來函要求原告提示相關證明文件，原
    告多次解釋說明，該所仍堅持原告須提出收銀機發票存根聯
    證明，惟原告92年11月1日至94年4月30日之二聯式收銀機統
    一發票存根聯，因94年6月12日之水災而滅失，當時雖未及
    時報請稽徵機關勘查，但已向雲林縣口湖鄉公所申報受災，
    並取具該公所開立之淹水證明書。按93年1月2日修正後之營
    利事業所得稅查核準則（下稱查核準則）第11條增訂第4項
    「營利事業有前二項因遭受不可抗力災害以致帳簿憑證滅失
    情形者，應依第一百零二條第二款規定，併同災害損失報請
    稽徵機關派員勘查屬實或提出確實證據證明屬實」，換言之
    ，證明「不可抗力災害」除報經稽徵機關派員勘查外，增列
    亦可提出其他「確實證據」之證明，原告已提示口湖鄉公所
    開立之「淹水證明書」，足以證明發票存根聯已因淹水滅失
    ，已遵守查核準則之規定，原告已盡協力之義務，被告機關
    明知上情，卻仍要求原告提示，顯強人所難等情。並聲明求
    為判決撤銷訴願決定及原處分（原告起訴狀誤載為原罰鍰處
    分）。
四、被告則以：(一)按「營業人除本法另有規定外，不論有無銷售
    額，應以每二月為一期，於次期開始十五日內，填具規定格
    式之申報書，檢附退抵稅款及其他有關文件，向主管稽徵機
    關申報銷售額、應納或溢付營業稅額。其有應納營業稅額者
    ，應先向公庫繳納後，檢同繳納收據一併申報．．．前二項
    營業人，使用統一發票者，並應檢附統一發票明細表。」「
    營業人有下列情形之一者，主管稽徵機關得依照查得之資料
    ，核定其銷售額及應納稅額並補徵之．．．四短報、漏報銷
    售額者。」為加值型及非加值型營業稅法（下稱營業稅法）
    第35條第1項、第3項及第43條第1項第4款所明定。又「當事
    人主張事實，須負舉證責任，倘所提出之證據，不足為其主
    張事實之證明，自不能認其主張之事實為真實。」最高行政
    法院39年度判字第2號著有判例。(二)原告申報94年3月至4月
    「營業人銷售額與稅額申報書（401）」於二聯式發票、收
    銀機發票（二聯式）欄列載銷售額4,359,625元，其中二聯
    式統一發票98,144元，二聯式收銀機統一發票4,261,481元
    ，經北港稽徵所查得上開期間之二聯式收銀機統一發票銷售
    額為6,051,196元，漏報銷售額1,789,715元，營業稅額89,4
    86元，違反前揭營業稅法第35條規定，有「二聯式收銀機統
    一發票明細表」影本可稽，經依同法第43條規定，補徵營業
    稅額89,486元。原告主張其已於94年5月16日申報94年3月至
    4月正確之「營業人銷售與稅額申報書」及發票明細表，北
    港稽徵所於94年6月間稱其申報尚缺「二聯式收銀機統一發
    票明細表」，要求其代理之會計師事務所傳真該明細表，會
    計師事務所遂誤傳尚未蓋章之錯誤文件，傳真後北港稽徵所
    再要求會計師事務所補具公司統一發票專用章，嗣後北港稽
    徵所即依據該傳真之文件認定原告漏報營業額1,789,715元
    ，惟會計師事務所所傳真之「二聯式收銀機統一發票明細表
    」係為錯誤之資料，另92年11月1日至94年4月30日「收銀機
    發票存根聯」業因（94年）612水災遭沖毀滅失，並經被告
    機關以未依規定保存憑證而裁處行為罰1,702,619元在案，
    不應再裁處漏稅罰，申請撤銷原處分云云。按原告於94年5
    月16日申報94年3月至4月「二聯式收銀機統一發票明細表」
    列載銷售額4,261,481元，惟嗣後傳真之明細表填載為6,051
    ,196元，經被告機關請所屬北港稽徵所就近查復原告上開期
    間「二聯式收銀機統一發票明細表」前後兩者之填報依據，
    並提示相關資料。經北港稽徵所於95年11月28日以中區國稅
    北港三字第0950016163號函通知原告，前來說明並提示相關
    證明文件，惟迄未提示，原告未盡協力義務，被告機關無從
    審究相關資料，原核定並無不合，復查乃予維持。財政部訴
    願決定亦持與被告機關相同之論見予以駁回。(三)原告主張誤
    傳之「二聯式收銀機統一發票明細表」其開立起訖號碼不連
    續，另與原申報明細表有誤差之原因及其填載之依據，均應
    由原告說明並提示相關差異原因之依據。又原告訴稱系爭收
    銀機發票存根聯已於94年6月12日「六一二水災」中流失，
    致無法舉證，惟依查核準則第11條規定，營利事業有因遭受
    不可抗力災害以致帳簿憑證滅失情形者，應併同災害損失報
    請稽徵機關派員勘查屬實或提出確實證據證明屬實，然原告
    無法提示因不可抗力之災害毀損經主管稽徵機關核備之文件
    ，證明其主張系爭憑證遭受水災毀損屬實，另原告主張錯誤
    之「二聯式收銀機統一發票明細表」其填載亦有其依據，須
    由原告舉證協同辦理。原告既未盡協力義務，以實其說，原
    核定並無不合，原告復執前詞主張，並無新事證，所訴應不
    足採等語，資為抗辯。並聲明求為判決駁回原告之訴。
五、經查：
（一）按「（第1項）營業人除本法另有規定外，不論有無銷售
      額，應以每二月為一期，於次期開始十五日內，填具規定
      格式之申報書，檢附退抵稅款及其他有關文件，向主管稽
      徵機關申報銷售額、應納或溢付營業稅額。其有應納營業
      稅額者，應先向公庫繳納後，檢同繳納收據一併申報。．
      ．．。（第3項）前二項營業人，使用統一發票者，並應
      檢附統一發票明細表。」「營業人有下列情形之一者，主
      管稽徵機關得依照查得之資料，核定其銷售額及應納稅額
      並補徵之：．．．四短報、漏報銷售額者。」營業稅法第
      35條第1項、第3項及第43條第1項第4款定有明文。次按「
      稅捐稽徵機關或財政部賦稅署指定之調查人員，為調查課
      稅資料，得向有關機關、團體或個人進行調查，要求提示
      有關文件，或通知納稅義務人，到達其辦公處所備詢，被
      調查者不得拒絕。」為稅捐稽徵法第30條第1項所明定。
      又「租稅稽徵程序，稅捐稽徵機關雖依職權調查原則而進
      行，惟有關課稅要件事實，多發生於納稅義務人所得支配
      之範圍，稅捐稽徵機關掌握困難，為貫徹公平合法課稅之
      目的，因而課納稅義務人申報協力義務。」司法院釋字第
      537號解釋闡明在案。
（二）本件原告申報94年3月至4月「營業人銷售額與稅額申報書
      （401）」於二聯式發票、收銀機發票（二聯式）欄列載
      銷售額4,359, 625元（原處分卷第40頁），其中二聯式統
      一發票98,144元，二聯式收銀機統一發票4,261,481元（
      原處分卷第45、41頁），經被告機關所屬北港稽徵所（下
      稱北港稽徵所）查得上開期間之二聯式收銀機統一發票銷
      售額為6,051,196元，漏報銷售額1,789,715元，營業稅額
      89,486元，違反前揭營業稅法第35條規定，有查核說明及
      「二聯式收銀機統一發票明細表」影本可稽（原處分卷第
      129-1至131、133至136頁），乃依同法第43條規定，補徵
      營業稅額89,486元。原告不服，主張其已於94年5月16日
      申報94年3月至4月正確之「營業人銷售與稅額申報書（40
      1）」及發票明細表，北港稽徵所於94年6月間稱其申報尚
      缺「二聯式收銀機統一發票明細表」，要求其代理之會計
      師事務所傳真該明細表，會計師事務所遂誤傳尚未蓋章之
      錯誤文件，傳真後北港稽徵所再要求會計師事務所補具公
      司統一發票專用章，嗣後北港稽徵所即依據該傳真之文件
      認定原告漏報營業額1,789,715元，惟會計師事務所所傳
      真之「二聯式收銀機統一發票明細表」係為錯誤之資料，
      另92年11月1日至94年4月30日「收銀機發票存根聯」業因
      （94年）612水災遭沖毀滅失，並經被告機關以未依規定
      保存憑證而裁處行為罰1,702,619元在案，不應再裁處漏
      稅罰，申請撤銷原處分云云。申經被告機關復查決定略以
      ，按原告於94年5月16日申報94年3月至4月「二聯式收銀
      機統一發票明細表」列載銷售額4,261,481元，惟嗣後傳
      真之明細表填載為6,051,196元，經被告機關請北港稽徵
      所就近查復原告上開期間「二聯式收銀機統一發票明細表
      」前後兩者之填報依據，並提示相關資料。經北港稽徵所
      於95年11月28日以中區國稅北港三字第0950016163號函通
      知原告，前來說明並提示相關證明文件，惟迄未提示，原
      告未盡協力義務，被告機關無從審究相關資料為由，駁回
      其復查之申請。原告不服提起訴願主張：(一)原告已於94年
      5月16日申報94年3月至4月正確之「營業人銷售與稅額申
      報書（401表）」及統一發票明細表11份及進項憑證7冊，
      經北港稽徵所簽收在案，該所從未就原告申報之「401表
      」及「統一發票明細表」留存資料核算有無漏報，一昧以
      錯誤資料強行認定原告漏報，縱使原告要求該所調閱其正
      式申報之留存資料核算亦不理睬。(二)原告所委託之「事務
      所」應北港稽徵所要求，將錯誤更正前之「二聯式收銀機
      統一發票明細表」傳真予該所，該所騙取原告內部作業錯
      誤作廢之文件作為查獲資料，不法取得憑證不能當作證據
      。(三)所誤傳之「二聯式收銀機統一發票明細表」每日開立
      起訖號碼不連續及明細表第四張誤差太大，其資料明顯錯
      誤必須更正，北港稽徵所不能依據錯誤之「二聯式收銀機
      統一發票明細表」認定原告漏報營業額。(四)北港稽徵所通
      知原告提示相關證明文件，惟唯一證明文件「收銀機發票
      存根聯」因94年6月12日「六一二」水災中流失，此為不
      可抗力之災害損失，實無法提出，不是原告未盡協力義務
      等語。經訴願決定遞予駁回。
（三）查北港稽徵所為查核原告加值率偏低，以94年4月4日中區
      國稅北港三字第0943200019號函請原告攜帶(一)92年至93年
      度帳簿：日記簿、總分類帳、存貨明細表。(二)92年11月至
      93年12月進、銷項憑證（含收銀機發票存根聯），於94年
      4月15日上午9時至該稽徵所備詢，因其中收銀機發票存根
      聯原告並未提示，乃再以94年5月24日中區國稅北港三字
      第0940006569號函請於94年6月15日前儘速提供外，並以
      94年5月25日中區國稅北港三字第0000000000號函請原告
      於94年6月15日上午9時攜帶94年1月至4月銷項發票存根聯
      （含收銀機發票存根聯）及統一發票明細表至該所備詢。
      原告於接獲上開中區國稅北港三字第0940006569及094000
      6570號函後，於94年6月8日以（94）第052號函復稱：「
      主旨：申請延期提示帳冊，敬請惠辦。說明：一本商號因
      事忙及需時日、整理貴所提示調閱之帳冊（中區國稅北港
      三字第0940006569及0000000000號）。為此懇請貴所展延
      1個月，以為準備之用。二依營利事業所得稅查核準則第6
      條規定辦理。」經北港稽徵所以94年6月9日中區國稅北港
      三字第0940007678號函准予備查（即延至94年7月14日止
      ）在案。惟原告嗣於94年6月14日以（94）第066號說明書
      載明：「1.本商號使用收銀機、每期進、銷貨憑證均委託
      會計師整理申報，惟收銀機發票本商號每期均使用3、4箱
      數量龐大，會計師要求本商號收銀機存根聯自行保管，僅
      提供每月收銀機銷貨明細表作為申報之依據。2.本商號誤
      以為所有進、銷憑證均已送會計師處理，本商號不需再保
      存任何憑證包括收銀機存根聯，再加上數量龐大佔空間、
      人員異動頻繁，未交代留意保管，一時疏忽將存放收銀機
      存根聯之紙箱視同廢紙箱處理掉，故貴所要求本商號提出
      收銀機存根聯，恕難提供，不是不願意提供。特此說明」
      等語各情，有北港稽徵所查核說明及前揭函在卷（原處分
      卷第109、110及第113至115頁）可稽；並經本院於本院96
      年度訴字第758號原告與被告機關間稅捐稽徵法乙案查證
      明確（前開函及說明書附於該案原處分卷第182至190頁）
      。又被告機關審理原告本件復查時，曾以95年11月24日中
      區國稅法一字第0950063651號函北港稽徵所以：「主旨：
      貴轄納稅義務人程憲宗君（即一百旺商號）申請復查營業
      稅及罰鍰一案，請予提供說明三所述資料，俾憑辦理，請
      查照。說明：．．．二申請人主張其已於94年5月16日申
      報94年3月至4月正確之『營業人銷售與稅額申報書』及發
      票明細表，經貴稽徵所再要求其代理人之會計師事務所傳
      真發票明細表，其事務所遂誤傳尚未蓋章之錯誤文件，傳
      真後貴稽徵所再要求事務所補具公司統一發票專用章，嗣
      後即依據該傳真之文件認定申請人漏報營業額1,789,715
      元。三請查復申請人於94年5月16日申報94年3月至4月『
      營業人銷售與稅額申報書』時有無申報發票明細表？如已
      申報請檢送其影本。另申請人申報上開期間之『營業人銷
      售與稅額申報書』於二聯式收銀機、收銀機發票欄列載銷
      售額4,359,625元，其中二聯式收銀機統一發票為4,261,4
      81元，惟嗣後傳真之『二聯式收銀機統一發票明細表』列
      載銷售額6,051,196元，貴稽徵所遂以其差額1,789,715元
      核定補徵營業稅額89,486元。申請人主張事務所所傳真之
      『二聯式收銀機統一發票明細表』係為錯誤之資料，請就
      近請該事務所說明其兩者之填報依據，並請其提示相關資
      料。」北港稽徵所乃以中區國稅北港三字第0950016163號
      函（實際發文日期應為95年11月28日，誤植為95年4月12
      日）請原告於95年12月19日上午9時到該所說明並提示相
      關證明文件，該通知函於95年11月29日送達原告，惟原告
      迄未前往該所備詢，亦未提示相關資料；北港稽徵所遂以
      95年12月19日中區國稅北港三字第0950016919號函復被告
      機關稱：「主旨：關於囑查營業人一百旺商號所主張，事
      務所所傳真之94年3-4月『二聯式收銀機統一發票明細表
      』係填報錯誤乙案，復如說明二、三。．．．說明：二經
      本所以中區國稅北港三字第0950016163號函通知該營業人
      於95年12月19日，提示資料前來本所協助調查，惟迄未見
      復。三又查該商號於94年5月16日雖已申報94年3-4月『二
      聯式收銀機統一發票明細表』，惟本案核定時，原以為該
      『二聯式收銀機統一發票明細表』送外包建檔，為使案件
      儘速結案乃電請事務所提供『二聯式收銀機統一發票明細
      表』供參，而事務所提供之『二聯式收銀機統一發票明細
      表』卻列報銷售額6,051,196元」等情，亦有上舉各函、
      原告收受北港稽徵所中區國稅北港三字第0950016163號函
      之掛號郵件收件回執及原告94年5月16日申報之94年3-4月
      「二聯式收銀機統一發票明細表」附原處分卷（第18-1至
      18-10頁）可考，揆諸首揭稅捐稽徵法規定及司法院釋字
      第537號解釋意旨，原告自應就其主張誤傳之「二聯式收
      銀機統一發票明細表」開立起訖號碼不連續，及該發票與
      原申報明細表有誤差之原因暨填載之依據為何接受被告機
      關調查、說明，並提示相關差異原因之依據。又原告雖提
      出雲林縣口湖鄉公所94年10月5日以九四口鄉民字第184號
      出具載明：「查程憲宗（按即原告）君住本鄉○○村○鄰
      ○○路76號，於本年六一二水災期間住宅、屋內家具及收
      銀機統一發票存根聯自92年11月至94年4月份止淹水滅失
      ，屬實無訛」等語之「淹水證明書」（本院卷第14頁背面
      ），惟稅捐稽徵機關管理營利事業會計帳簿憑證辦法第25
      條規定：「營利事業之帳簿憑證，除為緊急避免不可抗力
      災害損失、或有關機關因公調閱或送交合格會計師查核簽
      證外，應留置於『營業場所』，『以備主管稽徵機關隨時
      查核』」，然原告營業地址位於雲林縣北港鎮○○路75號
      （原處分卷第258頁），原告為一百旺商號營利事業之獨
      資經營者，其將系爭收銀機發票存根聯存置於與營業場所
      不同鄉鎮之雲林縣口湖鄉水井村住宅，且淹水後之存根聯
      「完全滅失」，亦與常情有違。況依行為時查核準則第11
      條第4項所規定：「營利事業有．．．因遭受不可抗力災
      害以致帳簿憑證滅失情形者，應依第一百零二條第二款規
      定，併同災害損失報請稽徵機關派員勘查屬實或提出確實
      證據證明屬實」，但原告並未併同災害（水災）損失報請
      稽徵機關派員勘查屬實，業經被告機關陳明，且為原告所
      不爭；再前揭淹水證明書經本院97年3月27日中高行祥忠
      96訴00758字第0970001287號函請口湖鄉公所查明該證明
      書所載「查程憲宗君住本鄉○○村○鄰○○路76號，．．
      ．收銀機統一發票存根聯自92年11月至94年4月份淹水滅
      失．．．」之依據為何，及該所於出具證明書前有無派員
      前往淹水地址現場勘查等情，經該所以97年4月24日口鄉
      社字第0970004664號函復略以，原告於94年10月3日向該
      所申請淹水證明書，該所基於原告受災實情，核列原告住
      屋（即口湖鄉○○村○鄰○○路76號）淹水之事實，至「
      統一發票存根聯自92年11月至94年4月份止淹水滅失」乙
      事，係依據原告申請當日之口頭陳述，該所並未派員實地
      勘查，本院查詢之上開情事，乃本淹水事實所為裁量判斷
      ，並未能證明上揭統一發票存根聯滅失真實等語（本院卷
      第109至111頁），準此，亦難憑為證明系爭收銀機統一發
      票存根聯已遭94年6月12日水災淹水滅失屬實之「確實證
      據」。從而，被告機關依照查得之前揭資料，認原告漏報
      銷售額1,789,715元，核定補徵營業稅額89,486元，揆諸
      首揭規定，並無不合，復查及訴願決定遞予維持，亦無違
      誤。原告訴訟論旨執持前詞所為主張，尚難憑採，其訴請
      撤銷訴願決定及原處分（復查決定）為無理由，應予駁回
      。又本件適用簡易訴訟程序，爰不經言詞辯論，而為判決
      。
六、據上論結，本件原告之訴為無理由，依行政訴訟法第233條
    第1項、第236條、第195條第1項後段、第98條第1項前段，
    判決如主文。
中    華    民    國    97    年    10   月    2     日
                臺中高等行政法院第二庭
                                法  官  胡  國  棟
以上正本證明與原本無異。
如不服本判決，應於判決送達後20日內，以本訴訟事件所涉及之
法律見解具有原則性者，始得向本院提出上訴狀並表明上訴理由
，經最高行政法院許可，否則不得上訴；如於本判決宣示後送達
前提起上訴者，應於判決送達後20日內補提上訴理由書（均應依
對造人數提出繕本）。
中    華    民    國    97    年    10   月    2     日
                                書記官  蔡  逸  媚


司法院資訊處製作；財團法人民間司法改革基金會備份。
